【裁判字號】    92,交上易,108
【裁判日期】    920513
【裁判案由】    過失傷害
【裁判全文】
臺灣高等法院刑事判決                          九十二年度交上易字第一八號
    上  訴  人
    即  被  告  乙○○
右上訴人因過失傷害案件，不服臺灣板橋地方法院九十一年度交易字第六二一號，中
華民國九十二年一月二十日第一審判決（起訴案號：臺灣板橋地方法院檢察署九十一
年度偵字第一二九七八號）提起上訴，本院判決如左：
    主  文
原判決撤銷。
乙○○因過失傷害人，處拘役參拾日，如易科罰金，以參佰元折算壹日。
    事  實
一、乙○○於民國九十一年四月二十八日下午七時三十分許，騎乘車號ＯＬＧ─八八
    九號重型機車，沿台北縣中和市○○路往板橋方向行駛，行經中山路二段與橋和
    路交岔路口時，應注意汽車（含機車）在同一車道行駛時，除擬超越前車外，後
    車與前車之間應保持隨時可以煞停之距離，並應注意車前狀況及兩車併行之間隔
    ，隨時採取必要之安全措施，以避免危險之發生，且依當時天候為晴、夜間有照
    明、市區道路路況良好、號誌標線清楚、視距良好等情形，並無不能注意之情事
    ，詎其未與前車保持安全距離，且疏於注意警戒車輛前方狀況，未及發現同向行
    駛於其右前方由甲○○所騎乘ＱＳＦ─一八八輕型機車，於前開路口正欲左轉往
    台北縣中和市○○路方向行駛，而甲○○於轉彎前亦疏未注意左後方乙○○所騎
    乘之機車並允讓該直行車先行即貿然左轉，致乙○○所騎乘之重機車右把手與甲
    ○○騎乘之輕機車左把手發生擦撞，造成甲○○人車倒地，受有左股骨頸骨折之
    傷害。乙○○於事故發生後在有偵查犯罪職權之公務員尚不知何人肇事前，委託
    路人報警處理並坦承肇事而接受裁判。
二、案經被害人甲○○訴由台北縣政府警察局中和分局報請臺灣板橋地方法院檢察署
    檢察官偵查起訴。
    理  由
一、訊據被告乙○○固坦承於右揭時、地騎乘重機車與甲○○所騎乘之輕機車發生擦
    撞，致甲○○人車倒地受傷之事實，惟矢口否認有何過失傷害犯行，辯稱：伊當
    時有保持行車距離，係因告訴人騎乘機車在伊車右前方，未打方向燈即突然左轉
    過來撞到伊車把手，伊無從防範云云。惟查右揭事實，業據告訴人甲○○指訴綦
    詳，並有道路交通事故調查報告表、道路交通事故補充資料表、現場照片等件附
    卷可稽（警訊卷第六、七頁、第十一頁、第十三至二十頁）。按汽車在同一車道
    行駛時，除擬超越前車外，後車與前車之間應保持隨時可以煞停之距離。汽車行
    駛時，駕駛人應注意車前狀況及兩車併行之間隔，並隨時採取必要之安全措施，
    道路交通安全規則第九十四條第一、三項定有明文。而據被告供稱當時告訴人輕
    機車行駛於伊車右前方，伊以為她要直行，想不到她突然左轉，該輕機車左手把
    即撞到伊車右手把而發生車禍等語，可知被告跟車過近而未保持安全行車距離，
    ，否則告訴人之機車斷不至於左轉時即碰撞被告之機車而倒地，被告辯稱有保持
    安全距離云云，即非可採；又本件肇事地點係一分岔路口，駕駛人行經該處時或
    為直行或左彎行駛，故行經該路段時駕駛人自應提高警覺，隨時注意前方車輛之
    行進方向，採取必要之措施，被告行經該處未能與前車保持適當之安全距離，復
    疏於注意車前狀況，致與行駛於其右前方欲左轉由告訴人所騎乘之輕機車發生擦
    撞而肇事，被告顯有過失甚明。另按汽車（含機車）轉彎時除應顯示方向燈外，
    並應讓直行之汽車、慢車及行人優先通行，道路交通安全規則第一百二十五條第
    七款定有明文，是被告騎車跟隨告訴人左後方行駛，不論告訴人是否顯示左轉方
    向燈，均應注意後方有無來車並允讓直行車優先通行，本件告訴人於轉彎前未注
    意左後方被告來車並讓其直行車先行即貿然左轉，於本件車禍之發生，亦與有過
    失，且為本件肇事主因，台灣省台北縣區車輛行車事故鑑定委員會鑑定結果，亦
    同認被告駕駛重機車未注意車前狀況為肇事次因，甲○○駕駛輕機車轉彎未注意
    後方直行車為肇事主因，有該委員會鑑定意見書附卷可稽（偵查卷第九、十頁）
    ，然亦不能因此解免被告因未保持安全距離及未注意車前狀況而肇事之過失責任
    。被告駕車失慎肇事致甲○○受有左股骨頸骨折之傷害，亦有亞東醫院診斷證明
    書在卷可按（警訊卷第八頁），其過失行為與告訴人所受傷害間顯具有相當因果
    關係，被告所辯，無非卸責之詞，不足採信，本件事證明確，被告犯行堪以認定
    。
二、核被告所為係犯刑法第二百八十四條第一項前段之過失傷害罪。又被告於事故發
    生後，委託路人報警處理並坦承肇事一節，業據被告於警訊時供明在卷，並有台
    北縣警察局偵辦交通事故案件涉嫌是否自首調查表一紙，載明本件係被告親自或
    託人前往警察機關報案，已報明肇事人姓名、地點等情在卷可稽（警訊卷第十二
    頁），被告對於未發覺之罪自首而受裁判，應依刑法第六十二條前段規定減輕其
    刑。
三、原審據以論罪科刑固非無見，惟於事實欄未敘明被告自首之情形，復未及斟酌告
    訴人未注意後方被告來車並允讓該直行車先行即貿然左轉，為本件肇事主因，並
    資為量刑之標準，尚有未洽，被告上訴否認犯罪，雖無理由，然原判決既有上開
    可議之處，仍應由本院予以撤銷改判，爰審酌被告之素行、過失程度較輕、被害
    人所受傷勢、現仍未與被害人達成和解賠償、犯罪後之態度等一切情狀，量處如
    主文所示之刑，並諭知易科罰金之折算標準。
據上論斷，應依刑事訴訟法第三百六十九條第一項前段、第三百六十四條、第二百九
十九條第一項前段，刑法第二百八十四條第一項前段、第六十二條前段、第四十一條
第一項前段，罰金罰鍰提高標準條例第一條前段、第二條判決如主文。
本案經檢察官洪泰文到庭執行職務。
中      華      民      國      九十二      年      五      月    十三    日
                              臺灣高等法院交通法庭
                                  審判長法  官  陳  正  雄
                                        法  官  許  錦  印
                                        法  官  許  宗  和
右正本證明與原本無異。
不得上訴。
                                        書記官  廖  艷  莉
中      華      民      國      九十二      年      五      月    十三    日
附錄本案論罪科刑法條全文：
中華民國刑法第二百八十四條
因過失傷害人者，處六月以下有期徒刑、拘役或五百元以下罰金，致重傷
者，處一年以下有期徒刑、拘役或五百元以下罰金。
從事業務之人，因業務上之過失傷害人者，處一年以下有期徒刑、拘役或
一千元以下罰金，致重傷者，處三年以下有期徒刑、拘役或二千元以下罰
金。


司法院資訊處製作；財團法人民間司法改革基金會備份。
